【裁判字號】    98,訴緝,229
【裁判日期】    980826
【裁判案由】    毒品危害防制條例
【裁判全文】
臺灣板橋地方法院刑事判決             98年度訴緝字第229號
公  訴  人  臺灣板橋地方法院檢察署檢察官
被      告  甲○○
                    （另案於臺灣臺北監獄臺北分監執行中）
上列被告因違反毒品危害防制條例案件，經檢察官提起公訴（97
年度毒偵字第7781號），本院依簡式審判程序判決如下：
    主  文
甲○○施用第一級毒品，累犯，處有期徒刑拾月；扣案之第一級
毒品海洛因壹包（驗餘淨重零點貳壹柒壹公克）沒收銷燬。又施
用第二級毒品，累犯，處有期徒刑陸月。應執行有期徒刑壹年貳
月；扣案之第一級毒品海洛因壹包（驗餘淨重零點貳壹柒壹公克
）沒收銷燬。
    事  實
一、甲○○：(一)前因施用第一級毒品案件，經臺灣高等法院以87
    年度上訴字第2680號裁定送觀察、勒戒後，認無繼續施用毒
    品之傾向，於民國87年9 月30日判決免刑確定。(二)復因施用
    第二級毒品案件，經本院以88年度毒聲字第3644號裁定送觀
    察、勒戒後，認有繼續施用毒品之傾向，再經本院以88年度
    毒聲字第3984號裁定令入戒治處所施以強制戒治，嗣因戒治
    成效良好，經本院以88年度毒聲字第7646號裁定停止戒治，
    所餘戒治期間付保護管束，迄89年7 月1 日保護管束期滿未
    經撤銷停止戒治，視為強制戒治執行完畢；該案並經檢察官
    提起公訴，經臺灣高等法院以88年度上易字第5230號判處有
    期徒刑5 月確定（前於90年3 月26日易科罰金執行完畢，此
    部分不致使本案成立累犯）。(三)又因施用第一、二級毒品案
    件，經本院以90年度毒聲字第4681號裁定令入戒治處所施以
    強制戒治，已於92年4 月3 日執行完畢；該案並經檢察官提
    起公訴，經本院以91年度訴字第898 號判處有期徒刑8 月、
    6 月，應執行有期徒刑1 年1 月確定。(四)另因贓物案件，經
    本院以93年度易字第21號判處有期徒刑3 月確定（上開(三)、
    (四)所示之刑，嗣經接續執行，已於94年1 月23日縮刑期滿執
    行完畢，此部分致使本案成立累犯）。(五)於上開最後強制戒
    治執行完畢後5 年內，又迭因施用第一、二級毒品案件，先
    後經本院以95年度訴字第520 號判處有期徒刑9 月、7 月確
    定，嗣經裁定減為有期徒刑4 月又15日、3 月又15日，並定
    其應執行刑為有期徒刑7 月確定（已於96年7 月16日縮刑期
    滿執行完畢，此部分亦致使本案成立累犯）；經本院以97年
    度訴字第2457號判處有期徒刑8 月、6 月，應執行有期徒刑
    1 年確定（目前仍在監執行中）。
二、詎甲○○仍不知悔改，基於施用第一級毒品之犯意，於97年
    9 月10日19時許，在臺北縣土城市○○路旁，以將海洛因摻
    入香菸內點燃吸用之方法，施用第一級毒品海洛因。另基於
    施用第二級毒品之犯意，於97年9 月9 日20時許，在其位於
    住臺北縣土城市○○街26號住處，以將甲基安非他命置入吸
    食器之玻璃球燒烤吸聞所生煙氣之方法，施用第二級毒品甲
    基安非他命。嗣為警於97年9 月10日19時許，在臺北縣土城
    市○○路13巷8 號前查獲，並扣得第一級毒品海洛因1 包（
    淨重0.2260公克，取樣0.0089公克鑑定用罄，驗餘淨重0.21
    71公克），經警採集甲○○之尿液檢體送驗結果，呈鴉片類
    及安非他命類之陽性反應，始悉上情。
三、案經臺北縣政府警察局土城分局報請臺灣板橋地方法院檢察
    署檢察官偵查起訴。本院於準備程序進行中，被告就被訴事
    實為有罪之陳述，經告知被告簡式審判程序之旨，並聽取當
    事人之意見後，裁定由受命法官獨任進行簡式審判程序。
    理  由
一、上揭事實，迭據被告於檢察官偵訊及本院審理時坦承不諱，
    並有白色粉末1 包扣案可資佐證，而上開扣案物經送驗結果
    ，確係第一級毒品海洛因無訛，淨重0.2260公克，取樣0.00
    89公克鑑定用罄，驗餘淨重0.2171公克等情，有交通部民用
    航空局航空醫務中心97年9 月25日航藥鑑字第0974993 號毒
    品鑑定書1 份在卷可憑。又被告為警查獲後，經警採集其尿
    液檢體送驗結果，呈鴉片類及安非他命類之陽性反應，有臺
    北縣政府警察局土城分局尿液編號及姓名對照表、臺灣檢驗
    科技股份有限公司97年9 月24日濫用藥物檢驗報告各1 份附
    卷可稽，足以擔保被告自白與事實相符，而值採信。
二、按毒品危害防制條例於92年7 月9 日修正公布，自93年1 月
    9 日施行，其中第20條、第23條將施用毒品之刑事處遇程序
    ，區分為「初犯」及「5 年內再犯」、「5 年後再犯」。依
    其立法理由之說明：「初犯」，經觀察、勒戒或強制戒治後
    ，應為不起訴處分或不付審理之裁定；經觀察、勒戒或強制
    戒治執行完畢釋放後，「5 年內再犯」者，因其再犯率甚高
    ，原實施之觀察、勒戒及強制戒治既已無法收其實效，爰依
    法追訴或裁定交付審理。至於經觀察、勒戒或強制戒治執行
    完畢釋放後，「5 年後再犯」者，前所實施之觀察、勒戒或
    強制戒治已足以遮斷其施用毒品之毒癮，為期自新及協助其
    斷除毒癮，仍適用「初犯」規定，先經觀察、勒戒或強制戒
    治之程序。從而依修正後之規定，僅限於「初犯」及「5 年
    後再犯」二種情形，始應先經觀察、勒戒或強制戒治程序。
    倘被告於5 年內已再犯，經依法追訴處罰，縱其第3 次（或
    第3 次以上）再度施用毒品之時間，在初犯經觀察、勒戒或
    強制戒治執行完畢釋放5 年以後，已不合於「5 年後再犯」
    之規定，且因已於「5 年內再犯」，顯見其再犯率甚高，原
    實施觀察、勒戒或強制戒治，已無法收其實效，即應依該條
    例第10條處罰（最高法院95年第7 次刑事庭會議決定參照）
    。查被告有上揭事實欄第一項所示之觀察、勒戒、強制戒治
    及科刑處罰紀錄，此有臺灣高等法院被告前案紀錄表在卷可
    憑。被告於92年4 月3 日最後一次強制戒治執行完畢後5 年
    內，又迭因施用第一、二級毒品案件，先後經本院以95年度
    訴字第520 號判處有期徒刑9 月、7 月確定（嗣經裁定減刑
    ，並定其應執行刑為有期徒刑7 月確定，已於96年7 月16日
    縮刑期滿執行完畢）；以97年度訴字第2457號判處有期徒刑
    8 月、6 月，應執行有期徒刑1 年確定（目前仍在監執行中
    ），縱令被告於本案再度施用毒品之時間，係在上開強制戒
    治執行完畢5 年以後，揆諸前揭說明，仍應依毒品危害防制
    條例第10條規定處罰。綜上所述，本案事證明確，被告犯行
    堪予認定，應依法論科。
三、查海洛因、甲基安非他命分別係屬毒品危害防制條例所定之
    第一、二級毒品。核被告所為，係犯毒品危害防制條例第10
    條第1 項之施用第一級毒品罪、同條第2 項之施用第二級毒
    品罪。其持有第一級毒品海洛因、第二級毒品甲基安非他命
    之低度行為，各為施用之高度行為所吸收，均不另論罪。所
    犯上開二罪，犯意各別，行為互殊，應予分論併罰。又被告
    曾受如上揭事實欄第一項所示之有期徒刑執行完畢，有臺灣
    高等法院被告前案紀錄表可憑，其於有期徒刑執行完畢後5
    年內，故意再犯本案有期徒刑以上之上開二罪，均為累犯，
    應依刑法第47條第1 項規定加重其刑。爰審酌被告前因施用
    毒品，屢受觀察、勒戒及強制戒治之執行完畢，並經論罪科
    刑且執行完畢，仍不思戒除惡習，再次漠視法令而犯本罪，
    非但戕害健康，對於社會風氣、治安亦潛有相當危害，惟念
    其施用毒品所生惡害，實以自戕身心健康為主，對於他人生
    命、身體、財產等法益，尚無重大明顯之實害，兼衡其素行
    狀況、智識程度、犯罪之動機、目的、手段暨於檢察官偵訊
    及本院審理時均坦承犯行，態度尚佳，認有悔意等一切情狀
    ，分別量處如主文所示之刑，並定其應執行刑，以示懲儆。
    扣案之海洛因1 包（淨重0.2260公克，取樣0.0089公克鑑定
    用罄，驗餘淨重0.2171公克），為本案查獲之第一級毒品，
    不問屬於犯人與否，應依毒品危害防制條例第18條1 項前段
    規定沒收銷燬之。
據上論斷，應依刑事訴訟法第273 條之1 第1 項、第299 條第1
項前段，毒品危害防制條例第10條第1 項、第2 項、第18條第1
項前段，刑法第11條前段、第47條第1 項、第51條第5 款，判決
如主文。
本案經檢察官謝岳龍到庭執行職務。
中    華    民    國    98    年    8     月    26    日
                  刑事第十一庭  法  官  朱嘉川
以上正本證明與原本無異。
如不服本判決應於收受送達後10日內向本院提出上訴書狀，並應
敘述具體理由；其未敘述上訴理由者，應於上訴期間屆滿後20日
內向本院補提理由書（均須按他造當事人之人數附繕本）「切勿
逕送上級法院」。
                                書記官  陳聖儒
中    華    民    國    98    年    8     月    26    日
附錄本案論罪科刑法條全文：
毒品危害防制條例第10條
施用第一級毒品者，處6 月以上5 年以下有期徒刑。
施用第二級毒品者，處3 年以下有期徒刑。


司法院資訊處製作；財團法人民間司法改革基金會備份。
